最　高　行　政　法　院　裁　定　　　　　　　　　九十三年度裁字第一一九八號
　　抗　告　人　甲○○
右抗告人因與相對人交通部公路總局臺中區監理所間違反道路交通管理處罰條例事件
，抗告人不服中華民國九十二年六月二十四日臺中高等行政法院九十二年度訴字第三
七四號裁定，提起抗告。本院裁定如左︰
　　主  文
抗告駁回。
抗告訴訟費用由抗告人負擔。
　　理  由
一、按提起撤銷訴訟或請求應為行政處分之訴訟，均須以經過合法訴願為其前提，其
    未經過訴願程序，提起行政訴訟，自非法所許，此觀行政訴訟法第四條第一項、
    第五條第一項規定甚明。又公法上之爭議，除法律別有規定外，得依本法提起行
    政訴訟，同法第二條亦定有明文。另「依道路交通管理處罰條例第七十五條規定
    ，受處分人不服第十四條（修正前之規定）主管機關所為之處罰，得於接到裁決
    書之翌日起十日內向管轄地方法院聲明異議，．．．此項適用特別規定之程序，
    自不得循通常訴願程序提起訴願及行政訴訟。」，改制前行政法院六十年裁字第
    二五二號著有判例。再按「汽車行駛於高速公路或設站管制之道路，而不遵管制
    之規定者，處汽車駕駛人新臺幣三千元以上六千元以下罰鍰。」、「汽車所有人
    、駕駛人違反道路交通管理，經主管機關裁決後逾十五日，未向管轄地方法院聲
    明異議，而又不依裁決繳納罰鍰或不繳送汽車牌照、駕駛執照者，依下列規定處
    理之：．．．。三、罰鍰不繳納者，按其罰鍰數額，易處吊扣汽車牌照或駕駛執
    照一個月至三個月；不依限期繳送汽車牌照或駕駛執照者，吊銷其汽車牌照或駕
    駛執照。」、「違反本條例之行為，由左列機關處罰之：一、違反第十二條至第
    六十八條之規定者，由公路主管機關處罰。」、「本條例所定罰鍰之處罰，行為
    人接獲違反道路交通管理事件通知單後，於十五日內得不經裁決，逕依規定之罰
    鍰標準，向指定之處所繳納結案；不服舉發事實者，應於十五日內，向處罰機關
    陳述意見或提出陳述書。．．．」、「受處分人，不服第八條主管機關所為之處
    罰，得於接到裁決之翌日起二十日內，向管轄地方法院聲明異議。」行為時道路
    交通管理處罰條例第三十三條第一項、第六十五條、第八條第一項第一款、第九
    條第一項及第八十七條第一項分別定有明文。是對公路主管機關依道路交通管理
    處罰條例所為罰鍰、吊銷駕駛執照之處分，其性質雖為公法上之爭議，但因道路
    交通管理條例明定應循向所轄地方法院聲明異議，自不得以行政爭訟程序救濟。
二、本件抗告意旨略謂：抗告人並未收受公路警察局第三隊之舉發通知單，則其舉發
    或吊銷駕駛執照及註銷處分，係違法。彰化縣監理站稱抗告人已收受舉發通知單
    之送達，卻未舉證以實其說。抗告人遭此冤抑，自得依行政訴訟法第四條第一項
    之規定，於提起訴願後，不服訴願決定提起行政訴訟。原審不察，逕行駁回抗告
    人撤銷訴訟，於法有違等語。
三、本件抗告人於民國八十二年四月十五日行駛車輛於國道北向二○八公里處之路肩
    ，遭內政部警政署公路警察局第三隊逕行舉發，移送相對人辦理，因抗告人未於
    應到案日期內繳納罰鍰，相對人即依規定裁決、易處吊銷駕駛執照及註銷駕駛執
    照之處分。抗告人不服，提起訴願，遭交通部以不受理為由駁回，遂提起行政訴
    訟，並請求命相對人註銷之駕駛執照，應准予補發。原審審理結果，以：關於請
    求撤銷舉發處分及訴願決定部分，因不屬行政法院權限之事件，提起行政訴訟，
    該院自無審判權，且屬無法補正之事項，是抗告人此部分起訴，為不合法。又關
    於請求相對人補發駕駛執照部分，因未經訴願前置程序，逕行起訴，亦不合法為
    由，均裁定予以駁回。揆諸首揭說明，原審依行政訴訟法第一百零七條第一項第
    一款及第十款規定裁定駁回，核無違誤。抗告人對撤銷訴訟部分提起抗告，惟其
    主張理由，均屬實體法上之理由，原審因認抗告人之訴不合法未予審酌，亦無不
    合。綜上所述，抗告人抗告意旨難認為有理由，應予駁回。
據上論結，本件抗告為無理由，爰依行政訴訟法第一百零四條、民事訴訟法第九十五
條、第七十八條，裁定如主文。
中　　華　　民　　國　　九十三　　　年　　　九　　　　月　　二十三　　　日
                    最 高 行 政 法 院  第 三 庭
                                審 判 長 法  官　　　廖　政　雄
                                         法  官      林  茂  權
                                         法  官　　　林　清　祥
                                         法  官　　　鍾　耀　光
                                         法  官　　　姜　仁　脩
右  正  本  證  明  與  原  本  無  異
　　　　　　　　　　　　　　　　　　　　 法院書記官　莊  俊  亨
中　　華　　民　　國　　九十三　　　年　　　九　　　　月　　二十四　　　日
